臺灣苗栗地方法院刑事判決
110年度交簡上字第23號
上  訴  人
即  被  告  林𩃚薽

                    住○○市○○區○○路○段000號0樓（桃園○○○○○○○○○）

上列上訴人即被告因過失傷害案件，不服本院簡易庭中華民國11
0年7月15日110年度苗交簡字第359號刑事簡易判決（聲請簡易判
決處刑案號：110年度調偵字第138號），提起上訴，本院管轄之
第二審合議庭判決如下：
    主  文
原判決撤銷。
林𩃚薽犯過失傷害罪，處拘役貳拾日，如易科罰金，以新臺幣壹
仟元折算壹日。
    犯罪事實
一、林𩃚薽於民國109年8月17日上午8時45分許，駕駛車牌號碼0
    000-00號自用小客車（下稱本案車輛），沿苗栗縣頭份市中
    華路由南往北方向行駛，行至苗栗縣○○市○○路000號前時，
    應注意在劃有分向限制線之路段，不得迴車，而依當時天候
    晴、日間自然光線、柏油路面乾燥、無缺陷、無障礙物、視
    距良好等，並無不能注意之情事，疏未注意上開情況，貿然
    跨越分向限制線迴轉至對向車道，適林岳威騎乘車牌號碼00
    0-0000號普通重型機車（下稱本案機車），沿苗栗縣頭份市
    中華路由南往北方向直行行駛於設有禁行機車標線之內側車
    道，行經上開路口，突遇林𩃚薽駕駛本案車輛迴轉而閃避不
    及，致本案機車與本案車輛碰撞，人車倒地，林岳威因而受
    有右腳跟撕裂傷3公分之傷害。林𩃚薽於事故發生後即停留
    在現場，並於未經有偵查犯罪職權之機關或公務員發覺前，
    主動向據報到場處理之苗栗縣警察局頭份分局頭份派出所警
    員表明其為肇事者及肇事經過。
二、案經林岳威訴由苗栗縣警察局頭份分局報告臺灣苗栗地方檢
    察署檢察官偵查後聲請以簡易判決處刑。
    理  由
壹、程序部分
一、按被告以外之人於審判外之陳述，雖不符刑事訴訟法第159
    條之1至第159條之4之規定，而經當事人於審判程序同意作
    為證據，法院審酌該言詞陳述或書面陳述作成時之情況，認
    為適當者，亦得為證據；當事人、代理人或辯護人於法院調
    查證據時，知有刑事訴訟法第159條第1項不得為證據之情形
    ，而未於言詞辯論終結前聲明異議者，視為有前項之同意，
    刑事訴訟法第159條之5定有明文。立法意旨在於傳聞證據未
    經當事人之反對詰問予以核實，原則上先予排除。惟若當事
    人已放棄反對詰問權，於審判程序中表明同意該等傳聞證據
    可作為證據；或於言詞辯論終結前未聲明異議，基於尊重當
    事人對傳聞證據之處分權，及證據資料愈豐富，愈有助於真
    實發見之理念，且強化言詞辯論主義，使訴訟程序得以順暢
    進行，上開傳聞證據亦均具有證據能力。查檢察官、上訴人
    即被告林𩃚薽（下稱被告）對於本判決以下所引用被告以外
    之人於審判外之陳述，於本院準備程序中均表示同意作為證
    據（見本院交簡上卷第86頁），且迄至言詞辯論終結前均未
    聲明異議，本院審酌上開證據資料作成時之情況，尚無違法
    不當或證明力明顯過低之瑕疵，認為以之作為證據應屬適當
    ，依刑事訴訟法第159條之5規定，認前揭證據資料均有證據
    能力。
二、至於本判決以下所引用之非供述證據，與本案待證事實均具
    有關連性，亦無證據證明係實施刑事訴訟程序之公務員因違
    背法定程序或以不法方式所取得，依刑事訴訟法第158條之4
    之反面解釋，當有證據能力，復經本院審理時，提示並告以
    要旨，使當事人充分表示意見，自得為證據使用。
貳、實體部分
一、認定犯罪事實所憑之證據及理由
　㈠上揭犯罪事實，業據被告於警詢、偵訊、本院準備程序及審
    理中均坦承不諱（見偵卷第9頁及其反面、11至12、43頁及
    其反面，本院交簡上卷第85、102頁），核與證人即告訴人
    林岳威於警詢及偵訊中之證述情節大致相符（見偵卷第13至
    14頁之1、41頁及其反面），並有道路交通事故現場圖、道
    路交通事故調查報告表㈠、㈡、為恭紀念醫院乙種診斷證明書
    、證號查詢汽車駕駛人、證號查詢機車駕駛人、苗栗縣警察
    局頭份分局頭份派出所道路交通事故肇事人自首情形紀錄表
    各1份、車輛詳細資料報表2份、道路交通事故現場照片20張
    在卷可稽（見偵卷第18至25、27、29至38頁），足認被告上
    開任意性自白核與事實相符，應堪採信。
　㈡復按汽車迴車時，應依下列規定：二、在設有禁止迴車標誌
    或劃有分向限制線，禁止超車線、禁止變換車道線之路段，
    不得迴車，道路交通安全規則第106條第2款定有明文。經查
    ，本件交通事故發生地點為苗栗縣○○市○○路000號前路段，
    係屬劃有分向限制線之路段一節，有道路交通事故現場圖、
    道路交通事故調查報告表㈠、道路交通事故現場照片附卷可
    憑，則被告駕駛本案車輛行駛至上開路段時，自應注意不得
    迴車，而依卷附道路交通事故調查報告表㈠及道路交通事故
    現場照片等件所示，當時天候晴、日間自然光線、柏油路面
    乾燥、無缺陷、無障礙物、視距良好等狀況，客觀上並無不
    能注意之情事，被告卻疏未注意上開狀況，貿然跨越分向限
    制線迴轉至對向車道，致告訴人林岳威閃避不及，所騎乘之
    本案機車與本案車輛發生碰撞，本案機車人車倒地，堪認被
    告就本件交通事故之發生，確有過失甚明。而被告因上開過
    失行為，致告訴人因而受有前揭傷害，亦有前揭為恭紀念醫
    院出具之診斷證明書存卷足稽，是被告之過失行為與告訴人
    所受傷害結果間，具有相當因果關係，至為灼然。
　㈢綜上所述，本件事證已臻明確，被告犯行洵堪認定，應依法
    論科。
二、論罪科刑
　㈠核被告所為，係犯刑法第284條前段之過失傷害罪。又被告於
    本件交通事故發生後，於未經有偵查犯罪職權之機關或公務
    員發覺前，即停留在現場，並主動向據報到場處理之苗栗縣
    警察局頭份分局頭份派出所警員，當場承認其為肇事人等情
    ，有苗栗縣警察局頭份分局頭份派出所道路交通事故肇事人
    自首情形紀錄表1份存卷可參（見偵卷第27頁），堪認被告
    不逃避而接受裁判之行為，合於自首之要件，應依刑法第62
    條前段之規定，減輕其刑。
　㈡撤銷改判之理由及量刑：
　⒈按刑法第57條第10款規定「犯罪後之態度」為科刑輕重應審
    酌事項之一，其就被告犯罪後悔悟之程度而言，包括被告行
    為後，有無與被害人和解、賠償損害，此並包括和解之努力
    在內。基於「修復式司法」理念，國家有責權衡被告接受國
    家刑罰權執行之法益與確保被害人損害彌補之法益，使二者
    在法理上力求衡平，從而被告積極填補損害之作為當然得列
    為有利之科刑因素（最高法院104年度台上字第3699號、106
    年度台上字第936號判決意旨參照）。原審認被告上開犯行
    事證明確，予以論罪科刑，固非無見。惟查，被告於原審判
    決後，已與告訴人林岳威達成調解，並約定分期賠償告訴人
    新臺幣（下同）3萬8,000元（尚未履行完畢），且經告訴人
    表示願意原諒被告等情，有本院110年度苗司小調字第998號
    調解筆錄、意見調查表1份附卷可稽（見本院交簡上卷第79
    、89至90頁），可見其犯後態度難謂與原審判決時相同，是
    本件量刑基礎已有不同，原審就此攸關被告犯後態度之科刑
    輕重事項，未及審酌而予以量刑，仍有未洽。從而，被告以
    原判決量刑過重，希望從輕量刑為由提起上訴，為有理由，
    原判決關於量刑部分既有上開未及審酌之處，自應由本院將
    原判決撤銷改判。
　⒉爰以行為人之責任為基礎，審酌被告駕駛本案車輛，疏未遵
    守道路交通安全規則，貿然跨越分向限制線違規迴轉，肇致
    本件交通事故發生，致告訴人受有前揭傷害結果，所為實有
    不該，惟念及被告犯後坦承犯行之態度，考量被告已與告訴
    人林岳威達成調解，並約定分期賠償告訴人3萬8,000元（尚
    未履行完畢），且經告訴人表示願意原諒被告，業如前述，
    足認告訴人所受損害已可預期獲得填補，其被害感情亦趨於
    緩和；另參諸本件交通事故之肇事原因、被告之過失程度，
    兼衡被告於本院審理中自陳所受教育程度為高職畢業，目前
    從事電子業工作，月薪約4萬2,000元，與家中配偶、3名子
    女同住，尚須扶養3名年幼子女（見本院交簡上卷第103頁）
    等一切情狀，量處如主文所示之刑，併諭知易科罰金之折算
    標準，以示懲儆。
據上論斷，依刑事訴訟法第455條之1第1項、第3項、第369條第1
項前段、第364條、第299條第1項前段，刑法第284條第1項、第6
2條前段、第41條第1項前段，刑法施行法第1條之1第1項，判決
如主文。
本案經檢察官邱舒虹聲請以簡易判決處刑，檢察官蕭慶賢到庭執
行職務。
中　　華　　民　　國　　110 　年　　12　　月　　21　　日
　　　　　　　　　刑事第一庭　審判長法　官　陳茂榮
　　　　　　　　　　　　　　　　　　法　官　柳章峰
　　　　　　　　　　　　　　　　　　法　官　高御庭
以上正本證明與原本無異。
本判決不得上訴。
中　　華　　民　　國　　110 　年　　12　　月　　21　　日
　　　　　　　　　　　　　　　　　　書記官　林怡芳
附錄本案論罪科刑法條全文：　　
中華民國刑法第284條
（過失傷害罪）
因過失傷害人者，處1年以下有期徒刑、拘役或10萬元以下罰金
；致重傷者，處3年以下有期徒刑、拘役或30萬元以下罰金。